【裁判字號】    89,易,1135
【裁判日期】    890711
【裁判案由】    家庭暴力防治法等
【裁判全文】
臺灣臺北地方法院刑事判決                        八十九年度易字第一一三五號
    公  訴  人  臺灣臺北地方法院檢察署檢察官
    被      告  甲○○
右列被告因傷害等案件，經檢察官提起公訴（八十九年度偵字第七七八一、七九二八
號），本院判決如左：
    主  文
甲○○連續傷害人之身體，處有期徒刑肆月，如易科罰金，以參佰元折算壹日；又違
反保護令，處有期徒刑肆月，如易科罰金，以參佰元折算壹日。應執行有期徒刑陸月
，如易科罰金，以參佰元折算壹日。
    事  實
一、甲○○與丙○○係夫妻關係，二人間具有家庭暴力防治法第三條第一款之家庭成
    員關係。詎甲○○基於概括之犯意，於民國（下同）八十八年十月十四日晚上，
    與丙○○因子女問題發生口角，竟基於普通傷害之故意，在台北市大安區○○○
    路○段二一七巷六弄十七號一樓住處，掌摑丙○○，繼以雙手抓住丙○○頭部撞
    擊電線桿，致丙○○受有左上肢及背部擦傷、右下肢及臉部紅腫之傷害。嗣於同
    年月十六日晚上，兩人又延續十四日發生之問題爭執，甲○○又在上開處所毆打
    丙○○，造成丙○○右上肢瘀傷、後頸部紅腫、背部瘀傷。嗣丙○○因不堪甲○
    ○實施家庭暴力，乃向本院聲請民事通常保護令，經本院於八十九年一月十九日
    以八十八年家護字第一六二號裁定核發通常保護令，令甲○○不得對丙○○實施
    身體或精神上不法侵害之行為、不得直接或間接對丙○○騷擾及應遠離丙○○台
    北市○○○路○段二一七巷六弄十七號一樓住所至少五十公尺距離，而甲○○並
    於同年月二十九日收受該保護令。詎甲○○明知上開保護令內容，竟仍於八十九
    年四月十日十六時三十分進入台北市○○○路○段二一七巷六弄十七號一樓丙○
    ○住處，並接續於同日二十四時、四月十一日七時三十分、十六時、二十三時三
    十分許，以言語騷擾丙○○，而違反上開保護令。
二、案經被害人丙○○訴請台北市政府警察局大安分局移送臺灣臺北地方法院檢察署
    檢察官偵查起訴。
    理  由
一、訊據被告甲○○矢口否認有上開犯行，辯稱：當天伊只是在房子後面洗衣服，丙
    ○○就報警將伊捉走，伊本來就住在裡面，八十八年十月十四日當天馬翊軒當天
    勒伊的脖子，伊沒追究，他配合他媽媽的說詞，是要免責，兒子會對父親動粗，
    他的話不能信，伊住那裡，丙○○沒住那裡，大廈管理員乙○○可證明，伊並沒
    有所謂進入情事，且丙○○並未反對被告住居於該址，又因當時保護令尚在台灣
    高等法院抗告中，伊認為保護令應尚未生效，伊並沒有言語騷擾丙○○，而是丙
    ○○以趕走被告母親之內容騷擾被告，被告不願順從，告訴人就拿保護令告伊云
    云。惟查：（一）右揭傷害事實，業據告訴人丙○○於警訊、偵查及本院調查中
    指訴綦詳，核與證人即告訴人及被告之子馬翊軒於偵查中證述情節相符，並有驗
    傷診斷書二紙附卷可稽，且查告訴人及被告之子馬翊軒身高一六八公分，體重五
    十五公斤，被告身高一七四公分，體重六十七公斤等情，業經二人於偵查中自承
    無訛，並經檢察官當庭勘驗該二人外形相符，顯然馬翊軒體形較遜於被告，是以
    馬翊軒欲勒緊住被告脖子並不容易，況為人子女，亦無平白無故勒住父親脖子之
    理，故應認證人馬翊軒於偵查中之證詞為真實。（二）違反保護令部分：本院以
    八十八年家護字第一六二號裁定被告甲○○不得對丙○○實施身體或精神上不法
    侵害之行為、不得直接或間接對丙○○騷擾及應遠離丙○○台北市○○○路○段
    二一七巷六弄十七號一樓住所至少五十公尺距離之通常保護令，而甲○○並於同
    業於八十九年一月二十九日收受，復對此裁定提起抗告，並經抗告駁回在案等情
    ，業據被告於偵查中所自承，並有本院八十八年家護字第一六二號裁定、台灣高
    等法院八十九年度家護抗字第十三號裁定影本附卷可稽，可見被告對於該裁定之
    內容知之甚詳。又查被告侵入上址並與告訴人發生爭執等情，亦據告訴人於迭於
    警訊、偵查及本院調查時指訴，並為被告於偵查中所不否認，且按通常保護令之
    有效期間為一年以下，自核發時起生效，家庭暴力防治法第十四條第一項定有明
    文，故本院核發上開保護令時即已生效，被告自難推諉不知其效力云云。再查證
    人即上址之大廈管理員乙○○於本院調查中證稱，馬先生馬太太住一起時是馬太
    太付管理費，八十九年一月、二月馬太太說叫伊向馬先生收，八十九年三月以後
    又是馬太太付，到現在都是馬太太付，伊去他們家收管理費時是馬太太在，有時
    會看到馬太太買菜倒垃圾等語，足見告訴人確係居住於上址無訛，被告違反保護
    令之犯行，亦臻明確。綜上所述，被告所辯，顯係事後卸責之詞，本件事證明確
    ，其犯行堪以認定，應依法論科。
二、核被告所為，係犯刑法第二百七十七條第一項之普通傷害罪；被告甲○○係告訴
    人丙○○之配偶，雙方具有家庭暴力防治法第三條第一款之家庭成員關係。故被
    告另違反本院令其不得直接或間接騷擾、遠離住居所之裁定，係犯家庭暴力防治
    法第五十條第二款、第四款之違反保護令罪。又其先後二次傷害犯行，時間緊接
    ，罪名與構成要件相同，顯係基於概括犯意而為，應依連續犯規定論以一罪，並
    加重其刑。再查被告接續於八十九年四月十日二十四時、四月十一日七時三十分
    、十六時、二十三時三十分許，以言語騷擾告訴人丙○○部分，業據告訴人於警
    訊、偵查及本院調查中指訴明確，被告並於偵查中自承在此期間曾與告訴人發生
    爭執等情，應認告訴人之指訴為真實，從而此部分雖未經公訴人起訴，惟與起訴
    之違反保護令部分有接續犯之實質上一罪關係，為起訴效力所及，本院自得併予
    審酌，附此敘明，又被告所犯上開二罪間犯意各別，行為互殊，應分論併罰。爰
    審酌被告於接獲保護令後，仍不知警惕，竟無視保護令內容，前往被害人住處實
    施騷擾，及其犯罪動機、目的、手段、智識程度、所生危害及犯罪後態度等一切
    情狀，量處如主文所示之刑，並諭知易科罰金之折算標準，及定其應執行刑、易
    科罰金之折算標準，以資懲儆。
據上論斷，應依刑事訴訟法第二百九十九條第一項前段，家庭暴力防治法第五十條第
二款、第四款，刑法第十一條前段、第五十六條、第二百七十七條第一項、第四十一
條、第五十一條第五款，罰金罰鍰提高標準條例第一條前段、第二條，判決如主文。
本案經檢察官戴文亮到庭執行職務
中    華    民    國      八十九    年      七        月    二十五      日
                                      臺灣臺北地方法院刑事第九庭
                                          法  官  黃  雯  惠
右正本證明與原本無異
如不服本判決應於送達後十日內向本院提出上訴狀
                                          書記官  林  素  霜
中    華    民    國      八十九    年      七        月    二十八      日
附錄本案論罪科刑法條全文：
中華民國刑法第二百七十七條：
傷害人之身體或健康者，處三年以下有期徒刑、拘役或一千元以下罰金。
犯前項之罪因而致人於死者，處無期徒刑或七年以上有期徒刑；致重傷者
，處三年以上十年以下有期徒刑。
家庭暴力防治法第五十條第二款、第四款
違反法院依第十三條、第十五條所為之下列裁定者，為本法所稱之違反保護令罪，處
三年以下有期徒刑、拘役或科或併科新臺幣十萬元下罰金：
二、禁止直接或間接騷擾、接觸、通話或其他連絡行為。
四、遠離住居所、工作場所、學校或其他特定場所。


司法院資訊處製作；財團法人民間司法改革基金會備份。
